【裁判字號】    95,交上易,754
【裁判日期】    950727
【裁判案由】    過失致死
【裁判全文】
臺灣高等法院臺中分院刑事判決       95年度交上易字第754號
上  訴  人
即  被  告  乙○○
上列上訴人因過失致死案件，不服臺灣彰化地方法院95年度交訴
緝字第3號中華民國95年5月29日第一審判決（起訴案號：臺灣彰
化地方法院檢察署94年度偵字第6343號），提起上訴，本院判決
如下：
    主  文
上訴駁回。
    事  實
一、乙○○於民國（下同）92年間曾因詐欺案件，經本院判處有
    期徒刑7月確定，而其入監執行後，於93年12月25日執行完
    畢。詎仍不知警惕，於94年6月6日凌晨1時20分許，駕駛車
    牌號碼OM－7470號自用小客車，沿彰化縣社頭鄉○○路由北
    向南行駛，途經該路與社斗路交岔路口時，本應注意該處無
    速限標誌，行車時速不得超過50公里，且應遵守該路口之道
    路交通燈光號誌指示，而依當時情形，路面乾燥、無缺陷、
    視距良好、無障礙物，尚無不能遵守及注意前揭規定之情事
    ，竟疏未注意，貿然以約90公里之時速闖越紅燈，而斯時適
    有蔡秀珍駕駛車牌號碼A7－8879號自用小客車並附載謝○○
    （男，89年5月29日生，真實姓名、年籍詳卷）及謝□□（
    女，91年8月8日生，真實姓名、年籍詳卷），沿社斗路由西
    往東行駛，並依綠燈號誌之指示正通過該交岔路口，因而遭
    乙○○所駕駛之上開自用小客車撞及，致蔡秀珍腹腔內大量
    出血，於送醫途中不治死亡，謝○○則受有頭部外傷併顱內
    出血及腦浮腫、腹部挫傷併內出血、左胸挫傷併肺部挫傷及
    出血、左鎖骨骨折之傷害，謝□□亦受有頭部外傷合併前額
    裂傷、腹壁挫傷之傷害。
二、案經丙○○即蔡秀珍之夫、謝○○及謝□□之父訴由臺灣彰
    化地方法院檢察署檢察官偵查起訴。
    理  由
一、上揭事實：(一)、業據上訴人即被告乙○○（下稱被告）迭於
    原審及本院審理中自白不諱，核與丙○○即被害人蔡秀珍之
    夫、謝○○及謝□□之父於警詢及偵查中指訴之情節相符，
    此外尚有道路交通事故現場圖、道路交通事故調查報告表(一)
    (二)各一紙、現場照片14張附卷可稽，並有案發時地之監視錄
    影光碟一片扣案可證；另被害人蔡秀珍確因本件車禍死亡，
    亦經臺灣彰化地方法院檢察署檢察官督同檢驗員相驗屬實，
    製有相驗筆錄、相驗屍體證明書、驗斷書在卷可憑；而被害
    人謝○○、謝□□因本件車禍而受有如事實欄所示傷害之事
    實，復有彰化基督教醫院出具之診斷書2紙存卷可參。(二)、
    按行車速度，依速限標誌或標線之規定，無標誌或標線者，
    不得超過50公里，又駕車行駛至交岔路口時，其行進、轉彎
    ，應遵守燈光號誌或交通警察之指示，道路交通安全規則第
    93條第1項第1款、第102條第1項第1款分別定有明文，被告
    駕車自應注意上述道路交通安全規定，且依當時天氣晴朗、
    路面乾躁無缺陷、無障礙物且視距良好等情，亦無不能注意
    之情事，詎被告竟疏未注意及此，即於經過彰化縣社頭鄉○
    ○路、社斗路之交岔路口時，貿然超速闖越紅燈，因而肇事
    致被害人蔡秀珍傷重死亡、謝○○及謝□□受傷，可見被告
    之駕車失當行為，顯有過失；本件於偵查中送臺灣省彰化區
    車輛行車事故鑑定委員會鑑定結果，亦認為「(1)乙○○駕駛
    自小客車行經交岔路口闖紅燈且嚴重超速行駛，為肇事原因
    。(2)蔡秀珍駕駛自小客車依照綠燈指示進入路口通行，無肇
    事因素。」，有該委員會94年7月12日函附鑑定意見書在卷
    可參（見相驗卷第48頁）。再被害人蔡秀珍及謝○○、謝□
    □確因本件車禍，分別致死及受傷已如前述，則被告過失駕
    車肇事行為，與被害人等之死亡、受傷結果間，自具有相當
    因果關係。綜上，本件事證明確，被告過失致死及過失傷害
    之犯行均堪認定。【按被告以外之人（包括證人、鑑定人、
    告訴人、被害人及共同被告等）於審判外之陳述雖不符刑事
    訴訟法第159條之1至之4等四條之規定，而經當事人於審判
    程序同意作為證據，法院審酌該言詞陳述或書面陳述作成時
    之情況，認為適當者，亦得為證據；當事人、代理人或辯護
    人於法院調查證據時，知有刑事訴訟法第159條第1項不得為
    證據之情形，而未於言詞辯論終結前聲明異議者，視為有前
    項之同意，同法第159條之5定有明文。本件證人丙○○固曾
    於警詢及偵查中為陳述，其性質雖屬傳聞證據，其所為之上
    開警詢筆錄及偵查筆錄內容，當事人已知上述筆錄乃傳聞證
    據，且均未於言詞辯論終結前對該等筆錄內容異議，依上開
    規定，是其於警詢及偵查之證言已擬制同意其有證據能力，
    本院審酌上開筆錄作成時，較無人情施壓或干擾，亦無不當
    取供之情形，認為以之作為本案之證據亦屬適當，是其於警
    詢及偵查筆錄之證言自具有證據能力。】。
二、核被告因過失駕駛行為分別致人於死及受傷，所為係犯刑法
    第276條第1項之過失致人於死罪及同法第284條第1項前段之
    過失傷害罪。被告以一過失行為致被害人蔡秀珍死亡、謝○
    ○及謝□□受傷，觸犯一過失致死罪及二過失傷害罪，為想
    像競合犯，應依刑法第55條之規定，僅論以一過失致死罪。
    又查被告有事實欄所載判處有期徒刑及執行紀錄，有臺灣彰
    化地方法院檢察署刑案資料查註紀錄表及臺灣高等法院被告
    全國前案紀錄表各一份在卷可憑，其於5年以內再犯本件有
    期徒刑以上之罪，構成累犯，應依修正前刑法第47條規定加
    重其刑（按被告行為後，刑法第47條累犯之規定，業於94年
    1月7日修正公布刪除，並於95年7月1日施行，本件被告不論
    依修正前之刑法第47條 ，或修正後之刑法第47條第1項之規
    定，均構成累犯，對被告而言並無有利或不利之情形，自不
    生新舊法比較之問題，應逕依修正前之刑法第47條）。原審
    依據上述理由，適用刑法第276條第1項、第284條第1項前段
    、第55條 、第47條（前段），罰金罰鍰提高標準條例第1條
    前段，並審酌被告超速闖紅燈之駕車行為，過失情節十分重
    大，且因其過失行為直接剝奪他人生命，對於被害人及其家
    屬均造成難以回復之損害，犯罪所生危害自非輕微，又犯後
    雖坦承犯行，略見悔意，惟迄今仍未與被害人家屬達成民事
    和解，取得被害人家屬之諒解等一切情狀，量處被告有期徒
    刑1年10月刑 ，以示懲儆。核其認事用法俱無不當，量刑亦
    稱允洽，又修正後之規定係以適用行為時法為原則，因此原
    判決雖未及比較適用，然上訴本院後，經比較新舊法，行為
    後之法律並非較有利於行為人，仍應適用行為時法，則原判
    決適用行為時法即無不當，自不構成撤銷之事由，被告猶執
    陳詞指摘原判決量刑過重而提起上訴，非有理由，應駁回其
    上訴。
據上論斷，應依刑事訴訟法第368條，判決如主文。
本案經檢察官甲○○到庭執行職務。
中    華    民    國    95    年    7    月    27     日
            刑事第七庭  審判長法  官  林  榮  龍
                              法  官  許  秀  芬
                              法  官  江  錫  麟
上列正本證明與原本無異。
不得上訴。
                              書記官  劉  建  智
中    華    民    國    95    年    7    月    30     日
附錄本案論罪科刑法條：
刑法第276條第1項：
  因過失致人於死者，處2年以下有期徒刑、拘役或2千元以下罰
  金。
刑法第284條第1項：
  因過失傷害人者，處6月以下有期徒刑、拘役或5百元以下罰金
  ，致重傷者，處1年以下有期徒刑、拘役或5百元以下罰金。
                                                      Ａ


司法院資訊處製作；財團法人民間司法改革基金會備份。
